臺灣臺東地方法院刑事判決　　　　　　　 94年度訴字第146號
公　訴　人　臺灣臺東地方法院檢察署檢察官
被　　　告　乙○○
　　　　　　　　　　（現另案於臺灣岩灣技能訓練所執行中）
選任辯護人　邱聰安律師
上列被告因強盜案件，經檢察官提起公訴（93年度偵字第1142號
），本院判決如下：
    主  文
乙○○無罪。
    理  由
一、公訴意旨略以：被告乙○○於民國89年8月26日晚間7時許，
    夥同姓名、年籍不詳之2 名成年男子，共同基於為自己不法
    所有之意圖，持客觀上可供兇器使用之手槍及菜刀各1 支，
    侵入庚○○位於新竹縣新埔鎮○○里○○街260巷78 號之住
    處，將庚○○及其孫女己○○強押至該住處2 樓之房間內，
    以膠帶綑綁其手腳，並封住嘴巴，以此強暴手段至使其等不
    能抗拒後，在該住處內強取新臺幣（下同）3 萬元、銀行、
    郵局存摺各1 本及手機序號000000000000000號（下稱序號A
    ）之手機1支等財物得手後離去。乙○○與該2名男子食髓知
    味，另共同基於為自己不法所有之意圖，於同日晚間7 時30
    分許，以徒手毀壞門窗之方式，侵入甲○○○位於新竹縣新
    豐鄉鳳坑村坑子口758 號之住處，竊取甲○○○所有之皮箱
    1只及放置其內之行動電話1 支（內含1張遠傳電信股份有限
    公司易付卡，門號為0000000000 號，下稱門號A易付卡）得
    手後逃離現場時，適逢甲○○○由外返家而察覺，欲取回該
    皮箱，乙○○與該2 名不詳男子為防護贓物，當場與甲○○○發生肢體拉扯，以此強暴手段強取該只皮箱離去。因認被
    告涉犯刑法第330條第1項之結夥3 人以上攜帶兇器於夜間侵
    入住宅強盜及同法第329條之準強盜罪嫌等語。
二、按犯罪事實應依證據認定之，無證據不得認定其犯罪事實；
    又不能證明被告犯罪者，即應諭知無罪之判決，刑事訴訟法
    第154條第2項、第301條第1項分別定有明文。又告訴人之告
    訴，係以使被告受刑事訴追為目的，是其陳述是否與事實相
    符，仍應調查其他證據以資審認。事實之認定，應憑證據，
    如未能發現相當證據，或證據不足以證明，自不能以推測或
    擬制之方法，為裁判基礎。再認定犯罪事實，所憑之證據，
    雖不以直接證據為限，間接證據亦包括在內，然無論直接或
    間接證據，其為訴訟上之證明，須於通常一般之人均不致於
    有所懷疑，而得確信其為真實之程度者，始得據之為有罪之
    認定，倘其證明尚未達到此一程度，而有合理性懷疑之存在
    時，即無從為有罪之認定，最高法院分別著有52年台上字第
    1300號、40年台上字第86號及76年台上字第4986號等判例可
    資參照。
三、本件關於證據能力部分：
  (一)證人庚○○於89年8月26日及92年3月24日、證人己○○於89
    年8 月26日、證人甲○○○於92年1月8日及92年4月4日、證
    人田建志於92年1 月5日、證人丙○○於92年1月27日等警詢
    中之證述，為被告以外之人於審判外之言詞陳述，依刑事訴
    訟法第159條第1項之規定，原不得作為證據，惟本件經辯護
    人於準備程序中同意作為證據（見本院卷第31頁刑事準備書
    狀），且經本院審酌該等言詞陳述作成時之情況，認為適當
    ，依同法第159條之5第1項規定，均具有證據能力。
  (二)按刑事訴訟法關於證人之訊問，採具結制度，其用意在擔保
    證言之真實性及憑信性，並提高證人之責任心及警戒心，使
    為誠實之陳述，是具結程序之相關法律規定乃證言真實性之
    程序擔保，若證人於具結程序上有所瑕疵，其證言是否因而
    全無證據能力，尚須衡量該瑕疵是否確足以影響證言真實性
    而定，並非全無證據能力（最高法院93年度台上字第2241號
    判決可資參照）。查本件證人庚○○於93年2 月17日偵訊中
    之證言，固未經檢察官告知具結之義務及偽證之處罰（見92
    年偵字第1961號偵卷第220至222頁訊問筆錄），惟證人庚○○業已簽署證人結文，而該結文上明確記載相關具結之義務
    及偽證之處罰之事實，有該證人結文1 紙附卷可稽（見同上
    偵卷第224 頁），則其具結程序雖有瑕疵，惟證人既已簽署
    結文，應已了解具結制度之意義，揆諸上揭說明，此瑕疵應
    不足以影響其證言真實性，自仍得作為證據。
  (三)證人丁○○於94年2月16日、94年2月22日在偵訊中向檢察官
    所為之陳述，為被告以外之人於審判外之言詞陳述，既未經
    檢察官告知具結義務及偽證處罰，亦未經其簽署證人結文，
    無法確保其證言真實性，依刑事訴訟法第158條之3之規定，
    不得做為證據，且經辯護人於準備程序中不同意作為證據（
    見本院卷第31頁刑事準備書狀），則其等偵訊筆錄自均無證
    據能力。
  (四)證人辛○○於94年5 月25日偵訊中之證言，經檢察官告知具
    結義務及偽證處罰，並簽署證人結文，參照前揭說明，自具
    有證據能力。
  (五)就遠傳電信公司之行動電話雙向通聯紀錄部分，該資料係於
    電話發（受）話時，電話公司之機房電腦就會利用磁片紀錄
    ，固定時間將磁片之紀錄利用電腦列印，係機械性列印之通
    聯紀錄，非為供述證據，故不屬傳聞證據，而具有證據能力
    ；另就遠傳電信公司函覆之行動電話使用者基本資料部分，
    係從事業務之人於通常業務過程製作之紀錄文書，且處於公
    開、經常可受檢驗之情狀下，依刑事訴訟法第159條之 4第2
    款規定，亦具有證據能力。
四、本件公訴人認被告乙○○涉有上開罪嫌，無非係以：（一）
    證人己○○、甲○○○、田建志、丙○○於警詢中，證人庚○○於警詢及偵訊中，及證人辛○○於偵訊中之證述（證人
    己○○、甲○○○並未於偵訊中證述，起訴書就此部分有所
    誤繕；另證人丁○○於偵訊中之證述，並無證據能力，已如
    前述，爰不列入證據清單中）；（二）遠傳電信股份有限公
    司（下稱遠傳電信公司）函覆之上揭門號A 之易付卡及序號
    000000000000000號（下稱序號B）之手機自89年8 月26日起
    至同年月29日止之雙向通聯紀錄及相關使用者之基本資料，
    為其主要論據。
五、訊據被告固自承於89年8 月26日確曾行經新竹縣新埔鎮，惟
    堅詞否認有何加重強盜、準強盜犯行，辯稱：伊當天因為要
    前往丁○○位於新竹縣橫山鄉之住處去找丁○○拿土雞、天
    山雪蓮，所以有經過新埔鎮，但是沒有犯案；序號B 之手機
    確為伊所有，而門號A 之易付卡是丁○○拿給伊用的，丁○○是何時拿來的伊已記不清楚，伊在拿到門號A 易付卡後就
    將之插入序號B手機內使用，但伊從來沒有將門號A易付卡插
    入序號A之手機內使用，雖然通聯紀錄顯示門號A易付卡於89
    年8月27日曾插入序號A手機內使用，但不是伊用的，丁○○
    於89年8月間曾到伊的住處向伊借用序號B手機，可能當時手
    機內插著門號A易付卡，是丁○○將門號A易付卡取出，插入
    序號A 手機內使用的；伊真的沒有涉案，因伊與丁○○素有
    恩怨，本件伊應該是遭誣陷的等語。經查：
  (一)就89年8月26日晚間7時許，發生在新竹縣新埔鎮○○里○○
    街260巷78 號住宅之強盜案件部分，經警方將被告之口卡相
    片提供與被害人庚○○辨識後，證人即被害人庚○○於警詢
    及偵訊中均證述：案發當時3 名歹徒均蒙面只露出眼睛並帶
    手套，伊無法指認被告是否涉案，伊亦不認識被告等語詳實
    （見92年偵字第1961號偵卷第21 頁背面警詢筆錄、第221頁
    偵訊筆錄），而證人即被害人己○○於警詢中亦證稱：不清
    楚三名歹徒之特徵等語（見同上偵卷第22頁背面警詢筆錄）
    ；而就同日晚間7 時30分許，發生在新竹縣新豐鄉鳳坑村坑
    子口758 號住宅之準強盜案件部分，證人即被害人甲○○○
    經警方提供被告口卡相片予以辨識時，亦於警詢中證述：無
    法指認被告是否涉案，也不認識被告等語明確（見同上偵卷
    第29頁背面警詢筆錄），則本件強盜、準強盜案件之被害人
    均未指認被告涉案；且證人甲○○○於警詢中就遭搶時間係
    證稱為中午12時許（見同上偵卷第27頁背面警詢筆錄），與
    起訴書所載之犯罪時間係19時30分許，亦顯有不符，益證檢
    察官援以起訴被告本件犯罪事實所憑之證據難以採認。
  (二)由證人田建志於警詢中之證言（見92年偵字第1961號偵卷第
    33頁背面警詢筆錄）、遠傳電信公司之行動電話基本資料及
    通聯紀錄（見同上偵卷第37、38頁）等事證觀之，固足證明
    門號A易付卡係被害人甲○○○遭搶之易付卡，且該門號A易
    付卡於案發後翌日即89年8月27日有插入序號A手機內使用之
    行動電話通聯紀錄之事實，惟就該序號A 手機是否確為本件
    被害人庚○○遭搶之手機乙節，證人即承辦本案通聯資料整
    理之內政部刑事警察局刑事組偵查員辛○○於偵訊中雖證稱
    ：伊於偵辦本案當時可以確定序號A 之手機為庚○○所有等
    語，但亦補述：證實的方法伊忘記了等語（見93年度偵字第
    1142號偵卷第93、94頁訊問筆錄），嗣於本院審理中復證述
    ：調通聯的作業流程是經被害人提供購買手機時之包裝盒，
    伊會依據盒上的手機序號去查，若包裝盒已遺失，就會依據
    被害人告知之電話號碼查出通聯紀錄後再確認手機序號，惟
    在本案中庚○○有無提供手機包裝盒、伊有無與庚○○聯絡
    ，伊都忘記了，但伊應該會依據上開作業流程去調通聯，在
    調出通聯之後案子就會移給轄區分局辦理，卷內為何沒有庚○○之手機通聯紀錄，伊也不清楚等語詳實（見本院卷第65
    至68頁審理筆錄）。查本件卷內既乏序號A 手機之使用者基
    本資料、通聯紀錄等事證，承辦本案之偵查員亦無法完全肯
    定當時係依循正常作業流程而確認序號A 手機之所有人，則
    該手機是否確為庚○○遭搶之手機，自非無疑。
  (三)被告前揭辯稱門號A 之易付卡係丁○○所交付，丁○○曾向
    其借用內含門號A易付卡之序號B手機等語，雖經證人丁○○
    於本院審理中證述：伊從來沒有拿SIM 卡或手機給被告等語
    予以否認（見本院卷第61頁審理筆錄），惟證人丁○○亦證
    稱：伊之前曾與被告共犯他案，在該案偵查過程中，二人因
    利害關係不同而有過節，亦曾因本案發生爭吵等語明確（見
    本院卷第60、61頁審理筆錄），足見二人間確有恩怨，則證
    人丁○○之證言，是否有偏頗之虞，容有可疑；且縱認被告
    所辯不足採信，惟該序號A 之手機是否確為庚○○遭搶之手
    機，尚乏憑據，已如前述，而就甲○○○遭搶之門號A 易付
    卡部分，由前揭通聯紀錄雖足認定被告於本件案發後3 日即
    89年8月29日曾將該易付卡插入其所有之序號B手機內使用之
    事實（見同上偵卷第65頁），然衡諸一般社會經驗，1 人使
    用多支手機、門號之情形極為普遍，其來源或為自己向電信
    公司申請，或為友人申辦後交付使用，甚係收受贓物所得，
    均有可能，且本案事發距今已4、5年之久，則被告對系爭手
    機、門號之來源有所誤認或無法清楚記憶，並非顯悖於常情
    ，是縱門號A易付卡並非丁○○交付與被告，且序號A之手機
    確為庚○○遭搶之物，亦無法僅以被告曾使用該等手機、易
    付卡即當然推論被告確涉犯本件強盜、準強盜犯行。
  (四)另就證人丙○○於警詢中之證言部分（見同上偵卷第35、36
    頁），僅證述被告曾使用之門號0000000000號行動電話易付
    卡係他人冒丙○○之名義所申請，與被告是否涉犯本案之待
    證事實尚無直接關聯性，自無待深究之必要。至被告固自承
    曾於案發當日之89年8 月26日行經新竹縣新埔鎮，惟就其當
    日是否曾前往本件被害人之上開住處乙節，尚查無事證可佐
    ，若僅以其適於案發時間出現在新埔鎮，即遽認其涉犯本案
    ，顯屬率斷，自亦難執以為不利被告之認定。
  (五)按刑事訴訟法第161條已於91年2月8日修正公布，其第1項規
    定：檢察官就被告犯罪事實，應負舉證責任，並指出證明之
    方法。因此，檢察官對於起訴之犯罪事實，應負提出證據及
    說服之實質舉證責任。倘其所提出之證據，不足為被告有罪
    之積極證明，或其指出證明之方法，無從說服法院以形成被
    告有罪之心證，基於無罪推定之原則，自應為被告無罪判決
    之諭知，最高法院92年台上字第128 號著有判例。查本件公
    訴人所提出之前揭積極證據，尚不足以證明被告犯罪事實，
    且經本院參互審酌卷內訴訟資料，仍無從獲得有罪之心證。
  (六)綜上，公訴人所引列之事證均不足以使本院形成被告涉犯本
    件強盜、準強盜犯行之確信。此外，復查無其他積極事證足
    認被告涉犯上開犯行，不能證明被告犯罪，揆諸首揭說明，
    自應為無罪之諭知。
據上論斷，應依刑事訴訟法第301條第1項，判決如主文。
本件經檢察官戊○○到庭執行職務。
中　　華　　民　　國　　94　　年　　11　　月　　9 　　日
                  刑事第一庭    審判長法  官  莊松泉
                                      法  官  呂煜仁
                                      法  官  黃珮茹
以上正本證明與原本無異。
如不服本判決，應於判決送達後10日內向本院提出上訴狀（須附
繕本）。「切勿逕送上級法院」
                                      書記官  徐源坤
中　　華　　民　　國　　94　　年　　11　　月　　9 　　日
